【裁判字號】    97,台上,3381
【裁判日期】    970717
【裁判案由】    傷害致人於死
【裁判全文】
最高法院刑事判決            九十七年度台上字第三三八一號
上  訴  人  甲○○
選任辯護人  張旭業律師
上列上訴人因傷害致人於死案件，不服台灣高等法院中華民國九
十七年六月二十二日第二審更審判決（九十三年度上更(一)字第四
一一號，起訴案號：台灣桃園地方法院檢察署九十二年度偵字第
六二０七號），提起上訴，本院判決如下：
    主  文
原判決撤銷，發回台灣高等法院。
    理  由
本件原判決認定上訴人甲○○有如其事實欄所載之犯行，因而撤
銷第一審關於上訴人部分科刑之判決，經變更起訴法條後，改判
論上訴人以共同傷害人之身體，因而致人於死罪，處有期徒刑七
年二月，扣案之尖刀、鋁棒一支均沒收；固非無見。
惟查：(一)、刑法上之加重結果犯，係以行為人對於加重結果之發
生客觀上有預見之可能，能預見而不預見者為要件。刑法第二百
七十七條第二項前段之傷害致人於死罪，係對於犯普通傷害罪致
發生死亡結果所規定之加重結果犯，依同法第十七條規定，以行
為人能預見其死亡結果之發生而不預見為要件，此所謂能預見，
係指客觀情形而言，與加害人本身主觀上有無預見之情形不同。
倘加害人主觀上已有預見，而結果之發生又不違背其本意時，則
屬刑法第十三條第二項所規定間接故意之範疇，無復論以加重結
果犯之餘地。因此加害人對於結果之發生「客觀上」有無預見、
「主觀上」是否不預見，以及該項結果之發生是否違背其本意，
均與加害人應負何種刑責之判斷攸關，此項構成犯罪之事實，依
刑事訴訟法第三百零八條、第三百十條第一款規定，不僅事實欄
應明白認定，且須於理由內說明其憑以認定之證據，方足以資論
罪科刑。原判決事實僅認定莊世湍因受上訴人之激勵，復感心有
不甘，仍基於原來傷害之犯意，乘蔡杏村、李英鴻欲返回店內之
際，自後追回蔡杏村，由莊世湍手持尖刀刺向蔡杏村身體，莊世
湍應注意避免刺向蔡杏村身體要害，按其情節並能注意避免，竟
疏未注意，其所持尖刀不慎以四十五度斜向左下，刺向蔡杏村之
右側背部，並深入蔡杏村之胸腔，貫穿右肺下葉上端，致蔡杏村
右胸血氣胸休克傷重死亡等情（見原判決第三頁，事實欄第四段
）；而就上訴人與莊世湍二人「主觀上」就持刀刺殺蔡杏村右側
背部將致其傷重死亡之事實，是否未預見乙節，則未加認定、記
載，已不足為適用法律之依據。是其判決理由認上訴人所為應成
立傷害致人於死罪，自有理由之論述失其事實依據之違誤。本院
前次發回意旨，業經指摘及此，原審猶未詳加明白認定載明，致
瑕疵依然存在，仍有可議。(二)、共同正犯之所以應對其他共同正
犯所實行之行為負其全部責任者，以就其行為有犯意之聯絡為限
，若他犯所實行之行為，已超越原計畫之範圍，而為其所難預見
者，對他犯而言，固僅應就其所知之程度，令負責任。惟對超越
原計畫範圍之共同正犯而言，則須就其超越原計畫範圍之犯意與
犯行，另論刑責。本件原判決認定上訴人於消費後因要求簽帳遭
被害人蔡杏村拒絕，乃與莊世湍、徐榮華、陳平寧、李明順共同
僅基於傷害之犯意，欲教訓蔡杏村，即推由徐榮華借機尋釁，挑
起衝突，嗣莊世湍、徐榮華與蔡杏村、李英鴻打鬥方歇，於徐榮
華駕車離去，蔡杏村、李英鴻欲返回店內之際，莊世湍復感心有
不甘，仍基於原來傷害之犯意，自後手持尖刀刺向蔡杏村右側背
部深入胸腔，致蔡杏村傷重死亡等情；則莊世湍所為，是否已超
越原共同普通傷害之計畫範圍，此與本件事實認定、法律適用攸
有關係，原判決理由未盡敘述，仍以其等基於原共同普通傷害犯
意論以上訴人傷害致人於死罪，另認徐榮華、陳平寧、李明順則
僅就傷害部分有犯意聯絡及行為分擔，難謂無判決理由不備之違
誤。上訴意旨執以指摘原判決不當，為有理由，應認仍有撤銷原
判決發回更審之原因。
據上論結，應依刑事訴訟法第三百九十七條、第四百零一條，判
決如主文。
中    華    民    國  九十七  年    七    月   十七   日
                      最高法院刑事第九庭
                          審判長法官  洪  文  章
                                法官  王  居  財
                                法官  郭  毓  洲
                                法官  黃  梅  月
                                法官  邱  同  印
      本件正本證明與原本無異
                                      書  記  官
中    華    民    國  九十七  年    七    月  二十一  日
                                                    Ｒ


司法院資訊處製作；財團法人民間司法改革基金會備份。
